【裁判字號】    99,訴,9
【裁判日期】    990407
【裁判案由】    搶奪等
【裁判全文】
臺灣士林地方法院刑事判決                 99年度訴字第9號
公  訴  人  臺灣士林地方法院檢察署檢察官
被      告  乙○○
上列被告因搶奪等案件，經檢察官提起公訴（98年度偵字第4759
號），本院判決如下：
    主  文
乙○○無罪。
    理  由
一、本件公訴意旨略以：被告乙○○於民國98年1月25日11時起
    至98年1月26日18時間之某時，行經臺北市○○區○○路145
    號騎樓時，見丙○○借予被害人王萬福使用之車牌號碼CLA-
    552號重型機車（下稱系爭機車）無人看管，竟意圖為自己
    不法之所有而竊取之。嗣於98年1月26日18時50分許，被告
    乙○○騎乘系爭機車見被害人甲○○行走於臺北市○○區○
    ○街64巷東新國小門口前方人行道上，遂加速自後方向前靠
    近，趁被害人甲○○不及防備之際，出手搶奪其左手上之手
    提包（內有國民身分證、健保卡、第一商業銀行與國泰世華
    商業銀行之存摺、金融卡與信用卡、彰化商業銀行、中國信
    託商業銀行與郵局之存摺與金融卡、股票集中保管簿、印章
    、面額新臺幣 (下同)500 元之消費券4張及現金26,000元）
    後逃逸，並將系爭機車及所戴安全帽棄置在臺北市○○區○
    ○路504巷1弄7號前，嗣經被害人甲○○報案後，為警查悉
    上情。因認被告涉犯刑法第320條第1項竊盜及第325條第1項
    搶奪等罪嫌。
二、按犯罪事實應依證據認定，無證據不得認定犯罪事實，又不
    能證明被告犯罪者，應諭知無罪之判決，刑事訴訟法第154
    條第2項、第301條第1項分別定有明文。又認定犯罪事實所
    憑之證據，雖不以直接證據為限，間接證據亦包括在內，然
    而無論直接證據或間接證據，其為訴訟上之證明，須於通常
    一般之人均不致有所懷疑，而得確信其為真實之程度者，始
    得據為有罪之認定，倘其證明尚未達到此一程度，而有合理
    之懷疑存在而無從使事實審法院得有罪之確信時，即應由法
    院為諭知被告無罪之判決（最高法院76年台上字第4986號判
    例可參）。次按告訴人之告訴，係以使被告受刑事訴追為目
    的，是其陳述是否與事實相符，仍應調查其他證據以資審認
    ；又被害人之陳述如無瑕疵，且就其他方面調查又與事實相
    符，固足採為科刑之基礎，倘其陳述尚有瑕疵，而在未究明
    前，遽採為論罪科刑之根據，即難認為適法（最高法院52年
    台上字第1300號及61年台上字第3099號判例可佐）。
三、證據能力之判斷：
  (一)查本件被告乙○○所為不利於己之陳述，並無出於強暴、
      脅迫、利誘、詐欺、疲勞訊問、違法羈押或其他不正之方
      法，亦非違反法定障礙事由經過期間不得訊問或告知義務
      之規定而為，依刑事訴訟法第156條第1項、第158條之2規
      定，應認其有證據能力。
  (二)本件資以認定事實之其他證據（詳見後述），檢察官、被
      告於本院調查證據時，並未於言詞辯論終結前聲明異議，
      本院審酌該等供述證據作成時之情況，認為適當，且亦無
      其他違背法定程序而取證之情形，依刑事訴訟法第159條
      之5規定、第158條之4反面解釋，自有證據能力。
四、訊據被告乙○○堅決否認有何竊盜或搶奪之犯行，辯稱：98
    年1月間伊和父母同住在中壢，該年農曆年間，伊曾開車和
    朋友小翠到饒河夜市逛街、吃東西，有坐在路旁摩托車上，
    可能因此在扣案之安全帽留下指紋等語。
五、公訴意旨認被告乙○○涉犯本件竊盜及搶奪罪嫌，無非以：
    證人即被害人甲○○之指述、證人即系爭機車使用人王萬福
    之指述、證人即臺北市政府警察局南港分局玉成派出所副所
    長呂明昆之證述、證人即臺北市○○區○○路504巷1弄7號
    住戶及車牌號碼SDQ-557號輕型機車車主之妻江淑真之證述
    、內政部警政署刑事警察局98年2月11日刑紋字第098001470
    1號鑑驗書、照片6張、扣案白色全罩式安全帽1頂（下稱系
    爭安全帽）及臺北市政府警察局南港分局刑案現場勘察報告
    1份（下稱系爭現場勘察報告）為其論據。經查：
  (一)證人甲○○固證稱：98年1月26日18時50分許，伊在興南
      街64巷東新國小前紅磚人行道由南往北走，黑黑、瘦瘦的
      歹徒一開始站在機車旁講電話，安全帽面罩打開，機車處
      於發動狀態，停在東新國小門口南邊紅磚人行道的樹與樹
      之間，等伊經過歹徒快到東新國小門口時，約1、2分鐘，
      歹徒突然騎車加速從伊左後方將伊左手上拿的手提包搶走
      ，伊當時跌倒在地，是同行的孩子幫伊追歹徒並報案，歹
      徒有戴全罩式安全帽，伊認為歹徒和當時站在摩托車旁的
      人是同一人，因為那時人行道和外面馬路都沒有其他人、
      車等語（見98年度偵字第4759號卷【下稱偵字卷】第12-
      13、68-69頁、本院99年度訴字第9號卷【下稱本院卷】第
      81頁反面至第83頁），並於98年2月16日警詢時指認被告
      在案（見偵字卷第15-18頁）。惟證人甲○○於98年1月26
      日案發後即時製作之第一次警詢時既已陳稱：當時門口很
      暗，歹徒的特徵伊沒有完全看清楚，歹徒是戴全罩式安全
      帽等語（見偵字卷第13頁），則其是否得於98年2月16日
      事隔半個月後之第二次警詢僅以照片方式即正確指認原素
      未謀面甚且案發時係配戴全罩式安全帽之歹徒無訛，尚有
      疑問（見偵字卷第15-18頁）；且經查詢本件案發時被告
      名下申登之所有行動電話，僅中華電信門號0000000000號
      為申登使用中，然該門號於案發當時亦無任何通話紀錄乙
      情，有中華電信、和信電訊、遠傳電信、亞太行動、威寶
      電信、亞太固網、臺灣大哥大、大眾電信、臺灣固網、速
      博查詢資料各1紙、威寶電信99年1月13日及99年1月26日
      函各1份（見偵字卷第75-91頁、本院卷第43-46、67-73頁
      ）附卷可憑，足見證人甲○○所指稱案發前撥打行動電話
      而有所通聯之歹徒，是否即為被告，非無疑義；況證人甲
      ○○於本院審理時尚證稱：伊經過人行道所看到停放機車
      在路旁講電話的人長臉、黑、瘦、鼻子挺、眼神銳利，不
      太像被告，那人沒有被告那麼白，且比被告瘦，被告比較
      白、胖，臉也沒有那人長等語（見本院卷第82頁至第82頁
      反面），從而，該騎乘系爭機車行搶之歹徒是否確為被告
      ，實屬有疑，自難以此遽認被告涉犯本件竊盜及搶奪罪嫌
      。
  (二)警方於臺北市○○區○○路504巷1弄7號前，在停放於系
      爭機車前方之車牌號碼SDQ-557號輕型機車前車籃中，扣
      得系爭安全帽，嗣於系爭安全帽之左下方採集指紋1枚，
      經送鑑後，固與被告之右拇指指紋相符，惟查：
    1.對照證人甲○○所指：伊只看到歹徒騎乘一台深色重機車
      ，好像是黑色，車牌是CL*-5**，車牌是伊兒女去追時看
      到的等語（見偵字卷第13頁、本院卷第82頁反面），核與
      系爭機車車籍資料及現場勘查照片所示系爭機車實為銀色
      乙節不符（見偵字卷第38頁、系爭現場勘察報告第15-31
      頁）；且證人即被害人甲○○之女丁○○固證稱：被害人
      皮包被搶後，伊只有注意到搶嫌的車號，伊當時有跟承辦
      員警說機車車牌號碼，後來因伊有記下車牌號碼，發現搶
      嫌騎乘的機車停放在路邊，故將此情形報告警察等語（見
      本院卷第83頁反面至第84頁反面），惟依證人甲○○所述
      ：伊沒有注意搶嫌的摩托車車號，警詢時稱車牌是CL開頭
      ，是伊兒女去追時看到的等語（見本院卷第82頁反面），
      佐以證人甲○○98年1月26日之警詢筆錄僅載明：「我只
      看到他騎一台深色重機車，車牌是CL（第3字為英文不怎
      麼記得）-5**、深色上衣或風衣、淺色系全罩式安全帽」
      乙節（見偵字卷第13頁），足見證人甲○○及證人丁○○
      於案發時亦未明確、清楚記憶歹徒之車牌號碼；是系爭機
      車與歹徒騎乘用以行搶證人甲○○之機車是否相同，已屬
      有疑。
    2.又證人江淑真固證述：警方於98年1月30日在車牌號碼SDQ
      -557號輕型機車前置物籃上發現的白色全罩式安全帽非伊
      和車主所有，也非這個樓梯住戶使用的安全帽，伊於98年
      1月26日南下高雄時並未發現該安全帽，至98年1月30日返
      回住處時即發現機車上多了該頂安全帽，直到警方採證時
      ，該安全帽並未觸摸或移動過等語（見偵字卷第20頁），
      證人王萬福固證稱：伊於98年1月25日11時許將系爭機車
      停放在住處騎樓，至98年1月26日才知道失竊，扣案白色
      安全帽非伊或家人所有等語（見偵字卷第30、35頁）。惟
      系爭機車與歹徒騎乘用以行搶證人甲○○之機車是否相同
      ，實有疑問，已如前述；且系爭安全帽既係放置於臺北市
      南港區○○路504巷1弄7號前、車牌號碼SDQ-557號輕型機
      車前之車籃中，而非放置於系爭機車上，與系爭機車之關
      連性為何更屬有疑；此外，若被告確係騎乘系爭機車、使
      用系爭安全帽以行搶，既得於該安全帽上採集到被告之指
      紋，實無同對系爭機車施以氰丙烯酸酯法後，卻查無任何
      可疑跡證之理（見系爭現場勘察報告第2、18-31頁）；再
      者，該枚指紋係於系爭安全帽之左下方採集而得（見系爭
      現場勘察報告第2、32-36頁），然經比對結果卻係與被告
      右拇指指紋相符（見系爭現場勘察報告第9-11頁內政部警
      政署刑事警察局鑑驗書），此與穿戴、擺放安全帽之手勢
      亦有不符，尚難以此遽認該指紋即係被告為本件犯行時所
      留下。
  (三)末查，臺北市○○區○○街64巷東新國小前人行道並無裝
      設監視錄影系統，又臺北市○○區○○路145號騎樓地雖
      有裝設監視錄影系統，惟僅保留約7日，致無法提供98年1
      月25日、98年1月26日之監視錄影畫面等情，有臺北市政
      府警察局南港分局99年1月12日函及臺北市政府警察局信
      義分局99年3月9日函各1份在卷可考（見本院卷第41、76-
      79頁），亦無由證明被告確有公訴意旨所指犯行，附此敘
      明。
六、綜上所述，公訴人所舉諸般證據均不足以令本院排除合理懷
    疑，認為被告乙○○確犯有公訴意旨所指之竊盜及搶奪犯行
    。此外，復查無其他積極證據足認被告犯罪，揆諸首開說明
    ，自應為被告無罪之諭知。
據上論斷，應依刑事訴訟法第301條第1項，判決如主文。
本案經檢察官江耀民到庭執行職務。
中    華    民    國    99    年    4     月    7     日
                  刑事第三庭審判長法  官  李育仁
                                  法  官  孫曉青
                                  法  官  謝佳純
以上正本證明與原本無異。
如不服本判決應於收受判決後10日內向本院提出上訴書狀，並應
敘述具體理由；其未敘述上訴之理由者，應於上訴期間屆滿後20
日內向本院補提理由書（均須按他造當事人之人數附繕本），切
勿逕送上級法院。
                                  書記官  游育慈
中    華    民    國    99    年    4     月    7     日

司法院資訊處製作；財團法人民間司法改革基金會備份。
